【裁判字號】    98,花易,84
【裁判日期】    981102
【裁判案由】    詐欺
【裁判全文】
臺灣花蓮地方法院刑事判決              98年度花易字第84號
公  訴  人  臺灣花蓮地方法院檢察署檢察官
被      告  乙○○
                      號
上列被告因詐欺案件，經檢察官聲請簡易判決處刑（98年度偵字
第3935號），本院認有刑事訴訟法第451條之1第4項但書第3款之
情形，改依通常程序審理，茲判決如下：
    主  文
本件公訴不受理。
    理  由
一、公訴即聲請簡易判決處刑意旨略稱：被告乙○○預見將金融
    機構帳戶之提款卡、密碼等物提供予他人使用，可能助長他
    人為掩飾詐欺所得犯罪之用，竟不違其本意，基於幫助詐欺
    之犯意，將其向渣打商業國際銀行股份有限公司楊梅分行（
    下稱渣打商銀）申辦帳號000000000 號帳戶之金融卡（含密
    碼）等物，於民國97年7月20 日左右（聲請簡易判決處刑書
    就月份漏載7 ），見報紙上刊登「香港六合彩名牌」廣告後
    ，以每月新臺幣（下同）3 千元之代價借予不明之詐欺集團
    使用。嗣該詐騙集團由1名自稱「馬自強」之不詳男子於 98
    年2 月15日至5月間，陸續在MSN向被害人丙○○謊稱「其在
    香港馬會獎券有限公司上班，有15個名額只要下注，百分之
    百中獎」，並由其上司王處長告知因非香港人，需匯10萬元
    港幣，其再向丙○○謊稱只要匯7 萬元、其餘由其處理云云
    ，致丙○○不疑有他而陷於錯誤，即於98年5月5日時花蓮市
    花蓮第二信用合作社共匯款7 萬元至乙○○上開渣打商銀之
    帳戶，隨遭該詐騙集團提領得逞，因認被告涉有刑法第30條
    第1項、第339條第1項之幫助詐欺取財罪嫌等語。
二、按法院於審理後，認應為無罪、免訴、不受理或管轄錯誤判
    決之諭知者，法院即不應於檢察官求刑或緩刑宣告請求之範
    圍內為判決；又檢察官聲請以簡易判決處刑之案件，經法院
    認為有第451條之1第4 項但書之情形者，應適用通常程序審
    判之，刑事訴訟法第451條之1第4項但書第3款、第452 條分
    別定有明文。查本件經核有應為不受理判決之諭知之情形（
    詳如後述），依上揭規定，爰改依通常程序審理，核先敘明
    。
三、按同一案件繫屬於有管轄權之數法院者，由繫屬在先之法院
    審判之。刑事訴訟法第8 條前段定有明文。又依刑事訴訟法
    第8 條之規定不得為審判者，應諭知不受理之判決，並得不
    經言詞辯論為之。刑事訴訟法第303 條第7款、第307條亦有
    明定。此項訴訟法上所謂一事不再理之原則，關於實質上一
    罪或裁判上一罪，均有其適用（最高法院60年臺非字第77號
    判例意旨、84年度臺上字第3080號判決意旨參照）。又已經
    提起公訴之案件，在不同法院重行起訴者，應諭知不受理之
    判決，係以「同一案件」，既因起訴而發生訴訟繫屬，本於
    國家刑罰權單一之原則，即不容法院再就「同一案件」為重
    複裁判，且不特其前、後繫屬事實完全相同，縱使訴訟繫屬
    發生在先之事實，祇為「同一案件」之其中「一部」，惟其
    起訴效力當仍及於未及起訴之「他部」，按諸審判不可分之
    原則，審理事實之法院仍應併予審理，而非可由檢察官另行
    追訴。是如吸收關係、階段關係、接續犯、集合犯等實質上
    之一罪，或想像競合犯、民國95年6月30 日以前之牽連犯、
    連續犯等裁判上之一罪，倘其一部事實或全部事實業經起訴
    ，乃檢察官復對構成一罪之他部事實或重複事實另行提起公
    訴，法院即應為不受理判決之諭知。
四、經查：
（一）被告能預見提供自己之金融機構帳戶存摺、金融卡及提款
      密碼予他人使用，可能幫助他人遂行詐欺取財犯行，仍不
      違背其本意，而基於幫助詐欺之不確定故意，於97年9 月
      20日上午某時許，在桃園縣某處，將其所開立之渣打國際
      商業銀行楊梅分行帳號000000000 號帳戶之提款卡及密碼
      ，以每月3,000 元之代價出租並郵寄至香港與某詐欺集團
      成員，嗣上揭詐欺集團成員意圖為自己不法之所有，基於
      詐欺之犯意聯絡，於98年4月30日、同年5 月4日在網路上
      佯稱可幫袁紫芳投資彩券之名義，致被害人袁紫芳陷於錯
      誤，而於98年4月30日下午2時30分許，在桃園縣中壢市合
      作金庫商業銀行立德分行將5 萬元匯至乙○○所有之上開
      帳戶、98年5月4日下午1時58 分許，在桃園縣中壢市渣打
      銀行中壢分行將8萬6,000元匯至上開帳戶，合計共13萬6,
      000 元，並於上開款項匯入上開帳戶後，旋即提領一空之
      事實，而涉有刑法第30條第1項、第339條第1 項之幫助詐
      欺取財罪嫌，業經臺灣桃園地方法院檢察署檢察官以98年
      度偵字第16537 號案件，向臺灣桃園地方法院聲請簡易判
      決處刑，並於98年9月11 日繫屬，現由臺灣桃園地方法院
      以98年度壢簡字第2502號案件審理中（下稱前案），尚未
      終結，有該案件聲請簡易判決處刑書、臺灣高等法院被告
      前案紀錄表及臺灣桃園地方法院檢察署98年9月11 日桃檢
      堂月98偵16537字第075371號送審函文影本各1份在卷可考
      。
（二）經核本案與前案之犯罪事實，二者間就被告所提供之存款
      帳戶、提供即交付之時間及方式、因此取得之代價，乃至
      二被害人與詐欺集團聯絡之管道（網路）等細節，均屬同
      一，足認被告係以一提供首開帳戶之幫助行為，幫助同一
      詐欺集團分別對本案及前案之二被害人實施詐欺取財犯行
      ，本案與前案間，即有想像競合犯之裁判上一罪關係，而
      確屬法律上之同一案件，本案之犯罪事實，亦應為前案聲
      請簡易判決處刑之效力所及；然本案係於98年9月29 日聲
      請簡易判決處刑，並於同年10月21日始繫屬於本院，此觀
      臺灣花蓮地方法院檢察署98年10月21日甲○家作98偵字第
      3935字號第17208 號函（即本案送審公函）上之本院收件
      戳章自明，依照前開規定及說明，本案被告被訴幫助詐欺
      取財罪嫌，既係公訴人就同一案件重複起訴，且本案為繫
      屬在後，揆諸上開說明，本件爰不經言詞辯論，逕為諭知
      不受理之判決。
五、據上論斷，應依刑事訴訟法第452條、第451條之1第4項但書
    第3款、第303條第7款、第307條，判決如主文。
中    華    民    國    98    年    11    月    2     日
                  刑事第四庭    審判長法  官 陳月雯
                                      法  官 魏俊明
                                      法  官 黃鴻達
以上正本證明與原本無異。
如不服本判決應於收受送達後10日內向本院提出上訴書狀，並應
敘述具體理由。其未敘述上訴理由者，應於上訴期間屆滿後20日
內向本院補提理由書(均須按他造當事人之人數附繕本)「切勿逕
送上級法院」。告訴人或被害人如對於本判決不服者，應具備理
由請求檢察官上訴，其上訴期間之計算係以檢察官收受判決正本
之日期為準。
中    華    民    國    98    年    11    月    3     日
                                      書記官


司法院資訊處製作；財團法人民間司法改革基金會備份。
